臺灣臺中地方法院民事判決
                                    111年度簡上字第158號
上  訴  人  林明芳  
訴訟代理人  邱寶弘    律師
被上訴人    林明宗  
上列當事人間請求履行契約事件，上訴人對於中華民國110年12
月30日本院豐原簡易庭110年度豐簡字第531號第一審簡易判決提
起上訴，本院於民國111年6月17日言詞辯論終結，判決如下：
    主  文
上訴駁回。
第二審訴訟費用由上訴人負擔。
    事實及理由
一、上訴人主張：
　㈠兩造為兄弟關係，坐落臺中市○○區○○路0段00巷00號之房屋（
    下稱系爭房屋）為兩造之父即訴外人林添丁所有，林添丁過
    世後則由兩造及其餘姊妹繼承。被上訴人前曾口頭同意將拍
    賣系爭房屋後所分得之價金新臺幣（下同）289萬元贈與上
    訴人，兩造成立贈與契約（下稱系爭贈與契約）。嗣被上訴
    人先後於民國108年2月20日匯款219萬元、於同年5月26日給
    付現金40萬元予上訴人，共計已交付上訴人259萬元，然尚
    有30萬元未依約給付，上訴人多次向被上訴人請求履行系爭
    贈與契約，被上訴人均置之不理。爰依贈與契約之法律關係
    請求被上訴人給付30萬元等語。
　㈡本件贈與是源自於父親之遺產，有照顧子女、親族之意味，
    上訴人經濟狀況非佳，打零工維生，亟需上開款項維持生活
    ，參酌兄弟姐妹固非第一順序扶養義務人，卻係道德上之義
    務，本件是履行道德上義務之贈與，被上訴人不得任意撤銷
    。
二、被上訴人辯稱：
　㈠被上訴人確實有口頭同意將拍賣系爭房屋分得之289萬元分批
    贈與上訴人，當時被上訴人係將贈與之意思告知兩造之堂兄
    、堂嫂，但並沒有寫贈與的期限及金額怎麼給，後來因為種
    種因素，被上訴人不想給上訴人了，被上訴人已於108年6月
    8日發簡訊告知上訴人對於未贈與的部分撤銷贈與。
　㈡上訴人稱本件是履行道德上義務而不能撤銷，試問有哪一條
    規定繼承的遺產一定要贈與，上訴人一家四口均在職工作賺
    錢，何來經濟狀況非佳生活窘境等語。 
三、原審為上訴人敗訴之判決。上訴人不服，提起上訴，並聲明
    ：㈠原判決廢棄。㈡前開廢棄部分，被上訴人應給付上訴人30
    萬元，及自起訴狀繕本送達翌日起至清償日止，按年息5%計
    算之利息。㈢第一、二審訴訟費用由被上訴人負擔。被上訴
    人則答辯聲明：上訴駁回；第二訴訟費用由上訴人負擔。
四、兩造不爭執及爭執之事項（本審卷第62-63頁，並依訴訟資
    料調整部分文字）：
  ㈠兩造不爭執之事項：
  ⒈系爭房屋原為兩造之父即訴外人林添丁所有，林添丁過世後
    由兩造及訴外人林淑惠、林淑如繼承。嗣經本院於107年1 
    月25日以106年度家訴字第133號分割遺產事件判決變價分割
    ，所得價金由兩造及林淑惠、林淑如各按1/4比例分別取得
    。系爭房屋於107年間經本院以107年度司執字第48921號強
    制執行拍賣，兩造及林淑惠、林淑如各分配取得289萬元。
    被上訴人就上述分配取得之289萬元，於108年2月20日匯款2
    19萬元（匯款單見原審卷第185頁）、於同年5月26日給付現
    金40萬元予上訴人，共計給付上訴人259萬元，上訴人於108
    年5月26日書立感謝函（見原審卷第135頁、第187 頁）。
　⒉被上訴人於本院106年度家訴字第133號分割遺產事件判決前
    ，於107年1月19日傳送簡訊：「... 但如果宣判是如何我林
    明宗對515巷86號的持分是要給你，但是前提之下你必須在
    一月二十五日前撤銷對我侵占之訴，到時候如果你不撤，我
    們在法庭相見，我可就不是依照上述方式處理了，希望你好
    好想三思而行。」予上訴人（見原審卷第99-101頁、第119
    頁）。
  ⒊上訴人於106年間對被上訴人及林淑惠、林淑如提出侵占告訴
    ，經臺灣臺中地方檢察署以106年度偵字第32287號受理，於
    107年4月20日經臺灣臺中地方檢察署檢察官處分不起訴；上
    訴人聲請再議，復經臺灣高等檢察署臺中檢察分署於107年6
    月6日以107年度上聲議字第1193號駁回再議確定。
  ⒋上訴人曾傳送簡訊：「林明宗，我於6月15日要住院做脊髓手
    術需要費用，忙煩你這幾天能夠匯款給我帳號為…」予被上
    訴人，被上訴人於108年6月8日以簡訊回覆：「我覺得我對
    你好，你完全沒有感恩的心，還認為理所當然…父親在世先
    前的恩怨及對你的好你完全無視，基於以上原因讓我痛心及
    非常不爽，所以我也沒有必要給你」予上訴人（見原審卷第
    85頁）。
  ㈡兩造爭執之事項：
  ⒈就被上訴人依不爭執事項一所示系爭房屋變價分配取得之289
    萬元，兩造是否成立由被上訴人贈與予上訴人之契約？
  ⒉如兩造間就上述289萬元成立贈與契約，被上訴人得否依民法
    第408條第1項撤銷未移轉之部分（即30萬元）？
  ⒊上訴人依贈與契約之法律關係，請求被上訴人給付30萬元是
    否有理由？
五、法院之判斷：
　㈠兩造成立系爭贈與契約：
　⒈按當事人互相表示意思一致者，無論其為明示或默示，契約
    即為成立，民法第153條第1項定有明文；又所謂互相表示意
    思一致，並不限於當事人間直接為之，其由第三人為媒介而
    將各方互為之意思表示從中傳達因而獲致意思表示之一致者
    ，契約亦屬成立。　
　⒉上訴人主張兩造間口頭成立系爭贈與契約，由被上訴人將系
    爭房屋變價分配取得之289萬元贈與上訴人乙節，經被上訴
    人於原審提出民事答辯狀、答辯㈡狀記載：「108年父親過世
    之後，我因念及兄弟手足之情，不計前嫌將個人自父親繼承
    所得財產分批贈與原告（即上訴人，以下同），於108年2月
    20日贈與原告219萬元、108年5月26日再次贈與40萬元」（
    原審卷第82頁）、「我本人念及兄弟血親關係，接受原告全
    家於108年2月17日晚上堂哥林明堂家中向我立書道歉，在場
    人員有堂哥之妻陳貴鳳及堂哥林柏福等…我本人不計前嫌同
    意將繼承分割拍賣所得289萬元無償分批贈與原告」（原審
    卷第117頁）及於本院準備程序中自述：我確實有口頭上說
    要將賣掉房子分到的錢分批給上訴人（本審卷第61頁）等語
    ，可知被上訴人於系爭房屋變價拍賣後，確實有同意將其分
    配取得之289萬元分批贈與上訴人之意思。
　⒊而被上訴人稱關於分批贈與之事是跟原審之證人（即兩造之
    堂嫂）說的（本審卷第62頁），參酌證人陳貴鳳於原審證稱
    ：法院拍賣完後，林明宗有到我家有說過錢要給林明芳，是
    林明宗私下跟我們說的，道歉書是林明宗、林明芳在我家簽
    的，林明宗要將錢給林明芳，簽道歉書的時候還沒有付錢等
    語（原審卷第153、154頁）；被上訴人於原審陳稱：因為在
    林明堂夫妻的勸和下，我想說把錢給原告，讓他可以去買房
    子，所以才不計較之前恩怨等語（原審卷第155頁）及上訴
    人於原審提出之108年2月17日道歉書記載：「感謝我大哥將
    …房子拍賣扣除財產交易所得稅外金額分批贈與我林明芳」
    （原審卷第23頁）暨被上訴人於108年2月20日、同年5月26
    日分別以匯款、交付現金方式，給付219萬元、40萬元予上
    訴人，上訴人則書立感謝函記載：「感謝我大哥於108年2月
    20日匯款新台幣貳百壹拾玖萬元遫已查收到．今於108年5月2
    6日再次收到現金肆拾萬元整、前後兩次共計兩百伍拾玖萬
    元整」（原審卷第135頁、第187頁）等情綜合以觀，足認被
    上訴人於系爭房屋經法院變價拍賣後，基於兄弟情誼及在兩
    造堂兄林明堂夫妻之勸和下，願意將其分配所得之289萬元
    分批贈與上訴人，其贈與之要約透過兩造堂兄、堂嫂傳達予
    上訴人並獲其承諾，上訴人因而在證人陳貴鳳家中簽道歉書
    予被上訴人。準此，兩造透過第三人之傳達而獲致贈與合意
    之意思表示一致，契約自屬成立，此由被上訴人嗣後並已為
    部分給付之履行，亦可證兩造間確實成立系爭贈與契約，上
    訴人此部分之主張堪信為真正。
　㈡被上訴人得依民法第408條第1項撤銷未移轉部分之贈與：
　⒈贈與物未移轉前，贈與人得撤銷其贈與。其一部已移轉者，
    得就其未移轉之部分撤銷之，民法第408條第1項定有明文，
    蓋以贈與為無償行為，應許贈與人於贈與物之權利未移轉前
    有任意撤銷贈與之權。本件兩造間就被上訴人分配取得之28
    9萬元成立系爭贈與契約，被上訴人並已依約履行給付其中2
    59萬元，餘30萬元部分尚未履行移轉予上訴人，為兩造所不
    爭執，依前揭說明，被上訴人自得於權利移轉前任意撤銷未
    移轉部分之贈與，被上訴人業於108年6月8日以簡訊通知上
    訴人（不爭執事項⒋）及於本件一、二審程序中均以撤銷贈
    與為辯，其已對上訴人為撤銷贈與之意思表示，可堪認定
　⒉上訴人主張本件為履行道德上義務不得撤銷，惟為被上訴人
    所否認，查民法第408條第2項後段之立法意旨在於確定法律
    關係，以期遵守道德之規則，以本件情節而論，兩造為兄弟
    關係，就兩造父親所遺系爭房屋之遺產，經變價分割拍賣後
    ，兩造與其餘姐妹係平均獲得分配1/4價金即289萬元，上訴
    人亦有取得其受分配之1/4價金，而被上訴人原係基於兄弟
    情誼及親友之勸和，故願意將分配取得之價金分批贈與上訴
    人，單純屬被上訴人一方之無償給與行為，衡諸社會通常觀
    念尚難認為此種情形，被上訴人係為履行道德上之義務而贈
    與。被上訴人既已明白表示不願再為贈與，基於兄弟倫常，
    上訴人應尊重、理解兄長之意願，強令被上訴人違反意願繼
    續履行系爭贈與契約，反而有害於道德規則之遵守。準此，
    上訴人主張被上訴人係為履行道德上義務而為贈與，不得撤
    銷云云，並無可採
　㈢法律行為經撤銷者，視為自始無效，民法第114條第1項有明
    文規定，系爭贈與契約未移轉部分，既經被上訴人以意思表
    示撤銷，視為自始無效，上訴人仍依贈與契約之法律關請求
    被上訴人履行契約，洵屬無據。 
六、綜上所述，系爭贈與契約未移轉部分（即30萬元），業經被
    上訴人撤銷贈與而視為自始無效，從而，上訴人依贈與契約
    之法律關係，請求被上訴人履行契約給付30萬元及利息，為
    無理由，不應准許。原審為上訴人敗訴之判決並駁回其假執
    行之聲請，核無不合。上訴意旨仍執前詞旨指摘原判決不當
    ，求予廢棄改判，為無理由，應予駁回。
七、本件事證已臻明確，兩造其餘攻擊防禦方法及證據，經本院
　　斟酌後，對於判決之結果不生影響，故不再逐一論列，併此
　　敘明。　　
八、據上論結，本件上訴為無理由，依民事訴訟法第436條之1第
    3項、第449條、第78條，判決如主文。
中　　華　　民　　國　　111 　年　　7 　　月　　8　 　日
            民事第五庭    審判長法  官　陳文爵
                                法  官　李蓓
                                法  官　施懷閔

上正本證明與原本無異。
不得上訴。
中　　華　　民　　國　　111 　年　　7 　　月　　8 　　日
                                書記官　楊玉華